臺灣基隆地方法院刑事判決　　　　　　　　　　　　　　九十三年度訴字第四四號
　　公　訴　人　臺灣基隆地方法院檢察署檢察官
　　被　　　告　甲○○
右列被告因違反毒品危害防制條例案件，經檢察官提起公訴（九十二年度毒偵字第一
三一八號），本院判決如左：
    主  文
甲○○連續施用第一級毒品，累犯，處有期徒刑壹年。
    事  實
一、甲○○前因違反毒品危害防制條例案件，經本院裁定令入戒治處所施以強制戒治
    ，執行強制戒治期滿後，由臺灣基隆地方法院檢察署檢察官於民國九十年九月二
    十一日，以九十年度戒毒偵字第八五號為不起訴處分確定。嗣渠復基於概括之犯
    意，自九十年十月六日起至同年十二月十六日止，連續在基隆市西岸高架橋下、
    基隆市○○○路與新民路口等處施用第一級毒品海洛因，經本院裁定送強制戒治
    （於九十一年十二月十五日執行強制戒治期滿），再經臺灣基隆地方法院檢察署
    檢察官以九十年度毒偵字第一五二五號提起公訴，本院於九十一年二月七日，以
    九十年度訴字第六七六號判處有期徒刑十月，於九十一年三月十四日確定，並於
    九十二年十月十一日執行完畢（起訴書誤載為九十二年十月十五日執行完畢）。
    詎渠不知悔改，復基於概括之犯意，自九十二年十一月二十六日下午三時許採尿
    前回溯二十四小時內某時起，至九十三年二月十二日上午十一時許採尿前回溯二
    十四小時內某時止，在不詳地點多次施用第一級毒品海洛因。嗣為警先於九十二
    年十一月二十六日下午三時許，持本院法官核發之搜索票，在基隆市中山區○○
    ○路一九五巷二號搜索，經警採集其尿液送驗結果，呈施用海洛因後代謝之嗎啡
    陽性反應而查獲；再於九十三年二月十二日上午十一時許，因本案經警拘提到院
    ，經本院依職權採集其尿液送驗結果，亦呈施用海洛因後代謝之嗎啡陽性反應而
    查知上情。
二、案經基隆市警察局第一分局報告臺灣基隆地方法院檢察署檢察官偵查起訴。
    理  由
一、訊據被告矢口否認有施用第一級毒品海洛因之犯行，辯稱：「九十二年十一月間
    有服食基隆仁祥醫院以前開立的止痛藥，身上有綑仙索將毒品留在體內，所以驗
    尿結果才會有嗎啡陽性反應」云云。經查：
  (一)被告甲○○於九十二年十一月二十六日下午三時許經警查獲時，員警採集其尿
      液送基隆市衛生局以酵素免疫分析法、薄層層析法檢驗結果，呈施用海洛因代
      謝後之嗎啡陽性反應，經本院依職權將其尿液送法務部調查局以螢光偏極免疫
      分析法、氣相層析質譜儀分析法覆驗結果，亦呈施用海洛因代謝後之嗎啡陽性
      反應；嗣其於九十三年二月十二日上午十一時許經本院拘提到院，經本院委請
      觀護人採集其尿液送基隆市衛生局以酵素免疫分析法、薄層層析法檢驗結果，
      亦呈施用海洛因代謝後之嗎啡陽性反應等情，有基隆市衛生局基衛檢字第○九
      二○○一七四九二、0000000000號檢驗成績書、法務部調查局調科
      壹字第０九三六二四一三六一０號檢驗通知書各一份附卷可稽。佐以「一般人
      注射海洛因後經體內吸收代謝約三十分鐘後，以嗎啡型態為主開始排入尿中，
      且以最初六至十二小時排泄量最多。若以日計，約有百分之八十之毒品代謝物
      （嗎啡）可在注射後二十四小時內陸續由尿中排出體外，剩餘量則可能在數日
      內分別排出體外」等情，有法務部調查局民國九十年四月十二日（九０）陸（
      一）字第九０一三三三三五號函在卷可按；再佐之以酵素免疫分析或薄層定性
      分析等方式為初步篩檢者，檢驗結果固有相當程度偽陽性之可能，然以氣（液
      ）相層析、質譜分析之儀器為交叉確認者，檢驗結果出現偽陽性之機率則極低
      ，因而具有公信力，核足為對涉嫌人不利之認定，堪認被告自九十二年十一月
      二十六日下午三時許採尿前回溯二十四小時內某時起，至九十三年二月十二日
      上午十一時許採尿前回溯二十四小時內某時止，確有施用第一級毒品海洛因之
      犯行。
  (二)又本院就被告於九十二年十一月間服用藥物情形，依職權函詢仁祥醫院結果，
      復稱：「病患甲○○於八十九年九月十四日因腹痛至本院求診，並於當日申請
      住院，住院期間口服及針劑用藥皆為腸胃科用藥，用藥後不致影響尿液呈現毒
      品嗎啡之陽性反應，此病患於住院二天後於九月十六日轉院至省立基隆醫院就
      診，此後並無任何就醫紀錄」等情，有該院九十三年三月二十三日出具之（九
      三）仁醫字第００三三號函在卷可佐；惟參照前開法務部調查局函示，一般人
      服用海洛因，數日內分別排出體外，且觀基隆仁祥醫院所開腸胃藥物，不致影
      響尿液呈現毒品嗎啡之陽性反應，是被告辯稱：「於九十二年十一月間服用仁
      祥醫院藥物，遭綑仙索綁住而尿液呈現嗎啡陽性反應」云云，顯與科學驗證之
      事實不符，應屬卸責之詞，不足採信。
  (三)被告前因施用毒品案件，經本院裁定令入戒治處所施以強制戒治，執行強制戒
      治期滿後，由臺灣基隆地方法院檢察署檢察官以九十年度戒毒偵字第八五號為
      不起訴處分確定；嗣其復因施用第一級毒品海洛因，經本院裁定送強制戒治（
      於九十一年十二月十五日執行強制戒治期滿），並經臺灣基隆地方法院檢察署
      檢察官以九十年度毒偵字第一五二五號提起公訴，本院以九十年度訴字第六七
      六號判處有期徒刑十月確定，有上開不起訴書分書、本院判決書、臺灣基隆地
      方法院檢察署刑案資料查註紀錄表、臺灣高等法院被告全國前案紀錄表附卷可
      考。本件事證明確，被告係於毒品危害防制條例公布修正施行前犯施用毒品罪
      ，經本院裁定令入戒治處所施以強制戒治，經臺灣基隆地方法院檢察署檢察官
      為不起訴處分確定後，再因施用毒品罪，經本院裁定令入戒治處所施以強制戒
      治，並經本院判處徒刑確定，其於五年內再犯施用第一級毒品罪，應依法論科
      。
二、按「連續數行為而犯同一之罪名者，以一罪論，為刑法第五十六條所明定。是連
    續犯之數行為，在法律上既綜合論以一罪，而為一個評價，則於法律有修正變更
    之際，茍一部犯行發生在法律修正變動前之舊法時期，一部係在新法施行後所犯
    ，因連續犯屬裁判上之一罪，在法律上既綜合各犯罪行為而為一個評價，故應依
    最後行為所應適用之新法處斷，而無刑法第二條第一項但書規定之新舊法比較適
    用問題。」，最高法院九十二年度台上字第二四三九號判決足資參照。查被告本
    件連續施用第一級毒品之犯行，一部分犯行在毒品危害防制條例於九十三年一月
    九日修正生效施行之前，一部分犯行係在修正後毒品危害防制條例生效施行後，
    參照前開說明，應依修正後毒品危害防制條例處斷。核被告所為，係犯修正後毒
    品危害防制條例第十條第一項施用第一級毒品罪。其施用第一級毒品海洛因前後
    ，持有第一級毒品海洛因之低度行為，應為施用第一級毒品之高度行為所吸收，
    不另論罪。被告先後多次施用第一級毒品海洛因之犯行，時間緊接，所犯構成要
    件相同，顯係基於概括犯意為之，為連續犯，應依刑法第五十六條論以一罪，並
    加重其刑。查被告前因施用毒品案件，經本院判處有期徒刑十月確定，於九十二
    年十月十一日執行完畢，有卷附臺灣基隆地方法院檢察署刑案資料查註紀錄表、
    臺灣高等法院被告全國前案紀錄表可按，其受有期徒刑執行完畢後，五年以內再
    犯本件有期徒刑以上之罪，為累犯，應依刑法第四十七條規定遞加重其刑。起訴
    書就被告於九十二年十一月二十六日下午三時許回溯二十四小時內除外之施用第
    一級毒品海洛因之事實均漏未記載，惟未起訴部分與起訴部分有連續犯之裁判上
    一罪關係，為起訴效力所及，本院得併予審理。爰審酌被告曾接受過強制戒治後
    仍犯施用毒品罪、其施用毒品期間、次數及被告於本院審理時否認犯行等一切情
    狀，量處如主文所示之刑，以示儆懲。
據上論斷，應依刑事訴訟法第二百九十九條第一項前段，修正後毒品危害防制條例第
十條第一項、第二十三條第二項，刑法第十一條前段、第五十六條、第四十七條，判
決如主文。
本案經檢察官張介欽到庭執行職務。
中　　　華　　　民　　　國　　九十三　　年　　　四　　　月　　 十六 　　日
                                    臺灣基隆地方法院刑事第二庭
                                        審判長法  官    王  福  康
法  官    齊      潔
                                              法  官    何  怡  穎
右正本證明與原本無異。
對於本件判決如有不服，應於收受送達後十日內，向本院提出上訴書狀，上訴於臺灣
高等法院，並按他造當事人之人數附具繕本。
                                              書記官    李  繼  業
中　　　華　　　民　　　國　　九十三　　年　　　四　　　月　　 十六 　　日
附錄所犯法條：
修正後毒品危害防制條例第十條第一項
    施用第一級毒品者，處六月以上五年以下有期徒刑。
